臺灣高等法院臺中分院刑事判決　　　 96年度交上訴字第761號
上　訴　人
即　被　告　乙○○
選任辯護人　賴淑惠　律師
上列上訴人因公共危險案件，不服臺灣臺中地方法院95年度交訴
字第138號中華民國95年12月8日第一審判決（起訴案號：臺灣臺
中地方法院檢察署95年度偵字第 11748號），提起上訴，本院判
決如下：
    主  文
原判決撤銷。
乙○○過失傷害人，處有期徒刑伍月，減為有期徒刑貳月又拾伍
日。又駕駛動力交通工具肇事，致人受傷而逃逸，處有期徒刑貳
年，減為有期徒刑壹年。應執行有期徒刑壹年壹月。
    事  實
一、乙○○於民國95年3月19日凌晨1時50分許（起訴書載為 2時
    許），駕駛「本田（HONDA）」廠牌、灰色、牌照號碼1211-
    NF號自用小客車（外型屬休旅車款式），沿臺中市○區○○
    路直行，行至五權路與英士路交岔口時，本應注意遵守燈光
    號誌，及行近行人穿越道前，應減速慢行，遇有行人穿越時
    ，無論有無交通警察指揮或號誌指示，均應暫停讓行人先行
    通過，以免發生危險，而當時雖係夜間，但照明充足，路面
    乾燥無障礙物，視距良好，並無不能注意之情事，卻疏未注
    意，而闖越紅燈往前疾駛，而當時適遇戊○○、丙○○二人
    遵照綠燈號誌指示，步行於五權路上之行人穿越道（俗稱斑
    馬線），穿越五權路，乙○○因違反規定，未停讓戊○○及
    丙○○通過，而疏於注意，予以撞擊，致使戊○○受有右側
    脛骨與腓骨閉鎖性骨折、右側鎖骨閉鎖性骨折之傷害；而丙○○則受有右側脛骨骨折、顱骨骨折、頭皮撕裂傷之傷害。
二、乙○○於上開時、地，知悉駕車肇事致使戊○○及丙○○受
    傷後，為脫免責任，竟起意逃逸，迅速駕車駛離現場。
三、案經戊○○、丙○○訴由臺中市警察局第二分局報請臺灣臺
    中地方法院檢察署檢察官偵查起訴。
    理    由
一、按被告以外之人（包括證人、鑑定人、告訴人、被害人及共
    同被告等）於司法警察官或司法警察調查中所為之陳述，若
    與審判中並無不符，而有互為補充不足之情形時，若其陳述
    之任意性與憑信性無疑義，且經審判上予當事人詰問之機會
    ，保障其程序權，自應承認其證據能力。所謂「前後陳述不
    符」之要件，應就前後階段之陳述進行整體判斷，以決定其
    間是否具有實質性差異，無須針對全部陳述作比較。次按證
    人固非鑑定人，但其本於實際經驗為基礎，所表示之意見，
    若符合憑信性條件，其陳述自非不得作為證據。查本案證人
    即告訴人戊○○、丙○○於警詢時，就其被撞擊而親自目睹
    身受之情形，所為之陳述，核未具體指訴加害者之姓名，僅
    就其所知之內容為表示，顯無故意為不實陳述之可能，且亦
    經原審傳喚到庭作證，予被告詰問之機會，自具有證據能力
    。再證人游天機係自營汽車修配廠，其於警詢時本於其實際
    修理汽車之經驗，協助警方就被告提供之汽車，檢視有無維
    修或更換零件之情事，核其所述，皆有憑據，難認有故為不
    利於被告之陳述，並據被告於原審審理時聲請傳喚到庭為詰
    問，則其於警詢時之證言，自有證據能力。被告為配合調查
    事實，提出其所駕駛之汽車，警方予以檢視並拍照，乃保全
    本案犯罪事證之措施，縱未依法定搜索程序為之，但對於被
    告人權保障，所生妨礙尚微，惟屬於應及時保全本案證據之
    必要作為，對於公共利益之均衡維護助益甚大，參酌刑事訴
    訟法第158條之4之規定，自有證據能力。
二、訊據上訴人即被告乙○○（以下簡稱被告）矢口否認上開被
    訴犯行，辯稱：伊僅於95年3月19日凌晨1時30分許駕駛1211
    -NF 號自用小客車沿五權路直行通過前揭交岔路口，當時並
    未發生車禍，並無撞到步行於行人穿越道之被害人云云。經
    查：(一)被害人戊○○、丙○○於95年3月19日凌晨1時50分許
    ，依燈號誌指示，步行於五權路上之行人穿越道（俗稱斑馬
    線），正穿越五權路之際，為闖越紅燈之汽車所撞擊，致使
    被害人戊○○受有右側脛骨與腓骨閉鎖性骨折、右側鎖骨閉
    鎖性骨折之傷害，而被害人丙○○則受有右側脛骨骨折、顱
    骨骨折、頭皮撕裂傷等傷害，已分據被害人戊○○、丙○○
    於警詢及原審審理時指訴在卷（分見警卷第4-6頁、第8-9頁
    ；原審卷第 47-52頁），並有澄清綜合醫院及中國醫藥大學
    附設醫院分別出具之戊○○、丙○○受傷診斷證明書二紙（
    見警卷第30、31頁）、道路交通事故現場圖、道路交通事故
    調查報告表(一)及(二)（見警卷第12～14頁）、肇事現場照片四
    張（見警卷第20、29頁）附卷可稽。(二)據原審於95年 8月18
    日勘驗肇事路口附近監視器所拍攝之光碟結果：「於95年 3
    月19日凌晨1時50分4秒有一部計程車行駛在五權路上，在五
    權路與英士路口停下來，在 1時50分11秒，有一部銀灰色的
    車子（因車速過快，車款、車號均無法辨識）從篤行路方向
    沿著五權路往大雅路方向行駛經過前開計程車旁，急速穿過
    英士路口，在 1時50分16秒時另一部白色小客車停駛在計程
    車旁，英士路上車輛均在行駛中，在 1時50分30秒，五權路
    上的車輛開始通行」、「在1時50分0秒的時候有一部行駛在
    五權路上之汽車停駛在五權路與英士路口，1時50分1秒有兩
    位行人從畫面左方沿英士路穿越五權路上之人行穿越道，在
    1時50分9秒消失在螢幕的右方，在 1時50分13秒行人被撞擊
    之畫面出現，在 1時50分14秒到17秒可以清楚看見該輛撞擊
    行人車子之顏色、車型、車尾燈為銀灰色之廂型車，車號看
    不清楚」等情（見原審卷第32～33頁筆錄），足認本件交通
    事故發生之時間係於當日凌晨 1時50分許無訛。再揆之當時
    在英士路之汽車均在行進中，而在五權路上之其他汽車皆停
    等在五權路與英士路交岔口，唯獨該部銀灰色汽車疾速前行
    ，而於 1時50分13秒時，撞擊正在五權路行人穿越道上行走
    之被害人二人，顯見該銀灰汽車係闖越紅燈無訛。堪認被害
    人證稱：其等係被闖紅燈之汽車所撞擊乙節，足以採信。
三、次查：(一)本件交通事故之承辦警員楊松鶴於95年 8月18日原
    審審理時結證：「（問：你到現場之後，有沒有看到肇事車
    輛？）沒有」、「（問：你後來如何查到肇事車輛車號？）
    我在現場作訪查時，凱得莉 KTV的泊車小弟提供我車號、顏
    色及車型，他說是銀灰色的CR-V」、「（問：當時泊車小弟
    有沒有告訴你他的年籍資料？）我有問他，他不願意提供」
    、「（問：你如何斷定肇事車輛就是1211 -NF號車子？）在
    現場我問目擊者（泊車小弟），因為目擊者提供之車號為12
    11-NF、車型、顏色，我回去查詢電腦，確實是銀灰色的CR-
    V 車，所以我就判定是被告，且經我查證被告的車子確實有
    修理過，但被告卻否認有修理過車子」、「（問：你除了在
    21日請被告開車到警局勘驗外，是不是有在3月20日、5月 5
    日叫被告將車子開到警局給你勘驗？）5月5日是我去東光路
    三陽汽車原廠照的照片，我是去照同型車，並不是被告的車
    ，至於3月20日的照片是我將日期打錯，我請被告3月21日、
    3月30日來，晚上的是3月21日照的，白天的是 3月30日照的
    」、「（問：你這兩次請被告將車輛開到分局勘驗時，是否
    均有請被告將引擎蓋打開讓你勘驗？）兩次都有，我第一次
    查被告的引擎號碼是不是真的車，怕被告去找同車型的車懸
    掛 1211-NF的車牌，第二次我就請游天機過來幫忙看這部車
    有沒有修理過」、「（問：提示警卷第23頁下方照片，請說
    明這部車缺少何配備？）缺前保險罩鍍鉻飾條及水箱支架飾
    板」、「（問：車禍現場有無找到保險罩鍍鉻飾條的碎片？
    ）有」等語在卷（見原審卷第34～37頁）。至於證人即林志
    強於95年11月24日原審審理時雖證稱：「（問：現在任職何
    處？）臺中市○○路凱得莉 KTV理容店，擔任泊車的工作」
    、「（問：你平常工作時間？）上大夜班，工作時間晚上10
    點到隔天早上8點」、「（問：本案95年 3月19日凌晨2點在
    五權路與英士路口發生車禍，你當時人在何處？）我當時就
    在門口」、「（問：你在門口距離事發地點多遠？）六、七
    十公尺」、「（問：你有沒有看到本件車禍發生經過？）我
    剛好工作崗位在五權路，我剛好跟別人在講話，我聽到碰的
    一聲很大聲，就有一臺車很快開過去，我有看到有人受傷」
    、「（問：你看到肇事車輛是什麼車型？）類似休旅車」、
    「（問：你有沒有看到肇事車輛的車號？）沒有」、「（問
    ：你除了看到車型有沒有看到車的顏色？）好像灰色或是銀
    色，當時很暗，車子一下閃過去，我抬頭看它已經閃過去」
    、「（問：你有無看到肇事車的廠牌？）類似CR-V、馬自達
    」、「（問：當時現場有沒有其他的泊車人員？）凱得莉KT
    V 只有我一位」、「（問：提示楊松鶴警員所拍攝之三十三
    張照片，請就你記憶所及指出與當時肇事車輛車款較為相似
    的車？）我當時看到的肇事車輛後面有備胎，依據所提示的
    照片看起來只有CR-V的車子後面有裝備胎，所以應該是CR-V
    」等語（見本院卷第117～121頁），衡之證人林志強於檢察
    官聲請傳訊時，即要求檢察官保密其姓名年籍住址等資料，
    並請求原審法院隔離訊問，惟因不符合證人保護法規定，原
    審仍依公開法庭交互詰問程序行之，則其處於顧慮狀態，接
    受交互詰問，證詞難免避重就輕，故雖證稱：未看到肇事汽
    車之牌號云云，惟衡之事理，承辦員警楊松鶴若非據目擊者
    提供車牌號碼，將無從具體確認肇事車輛，進而蒐集相關證
    據，是以不能徒以證人林志強上開模糊陳述，即謂證人楊松
    鶴警員之證詞，不可採。(二)證人游天機於95年 3月30日警詢
    時陳稱「（問：今經你察看 1211-NF號自小客是否有維修之
    情形？）有進廠維修過留下之跡證」、「（有哪些維修過之
    跡證？）答：引擎蓋有重新烤漆過，貼紙也重新貼上（有氣
    洞），冷箱架螺絲有動過之跡象，冷氣散熱排已更換（有配
    上零件商之標紙）」、「（是否如警方依你提出之跡象所照
    之相片所示之痕跡？）是的。」等語在卷（見警卷第35頁）
    ，並當場指出該自用小客車引擎蓋重新烤漆、缺水箱支架上
    飾板、缺前保護罩鍍鉻飾條、零件商之商標、螺絲已動過之
    跡證，有警方拍攝照片4張在卷足憑（見警卷第23-24頁）。
    而於同年 8月18日原審審理時亦證稱：「（問：提示警卷第
    35頁第二分局訪查表，當時是不是第二分局楊松鶴有跟你查
    訪訪查表上的問題，你是這樣回答的？）是的」、「（問：
    提示警卷第23頁上方照片及24頁上、下照片，照片旁邊的簽
    名、蓋章是否都是你親筆？）是的」、「（問：剛剛上面所
    提示的三張照片，烤漆、板金一般正常時間要多久？）烤漆
    加上板金，一片引擎蓋大約一天的時間就可以完成，現在的
    烤漆大約 3、40分鐘就乾了」、「（問：警卷第23頁下方照
    片，你說缺少保險罩鍍鉻飾條，CR-V的車輛出廠是不是一定
    會有保險罩鍍鉻飾條？）有的有，有的沒有」、「（問：提
    示水箱支架飾板如果在經過車禍的撞擊是否會毀損？）只有
    大撞的車子才會毀損，輕一點的不會」、「（問：你剛剛看
    到現場勘驗的光碟片，依照該肇事廂型車的撞擊情形，飾板
    會不會毀損？）撞到重點（引擎蓋、水箱護罩）的時候才會
    破掉」、「（問：水箱冷盤有更換過，是不是就是你剛剛說
    的有撞到重點？）有可能」、「（問：你看被告車子是不是
    有修過？）有修過」、「（問：引擎蓋是否有重新烤漆過？
    ）有」、「（問：貼紙是不是有重新貼過？）那是烤漆的時
    候用膠帶把貼紙貼起來，所以從貼紙的外觀可以判斷有沒有
    烤漆過」、「（問：冷氣散熱板有沒有換過？）有，因為上
    面也有零件商的商標」、「（問：你做修車這行業有多久？
    ）十幾年」、「（問：你十幾年來有沒有碰過出廠一個月的
    車做引擎蓋烤漆？）除非車禍，要不然很少」等語（見原審
    卷第42～45頁）。(三)再經原審法院向本田公司函詢 1211-NF
    號CR-V車有無在該公司加裝鍍鉻保險桿護罩乙事，亦據該公
    司於95年 9月13日以服管字第950913號函覆載：「本公司向
    該車原購經銷商查詢，該車輛於2006/02/27完成鍍鉻保險桿
    護罩之配件安裝」，並附維修工單乙份（見原審卷第84～86
    頁），亦足認 1211-NF號車於新購時即有加裝鍍鉻保險桿護
    罩。而稽之被告於95年3月21日將1211-NF汽車交予員警楊松
    鶴警員檢視時，該護罩只剩黑色類似塑膠材質之部分，而未
    見其上面黏貼之鍍鉻材質，有照片在卷可稽（見警卷第21頁
    編號 5及第23頁下方之照片）。而被告於原審委由選任辯護
    人於95年11月10日具狀辯稱：「依據被告供述該鍍鉻保險桿
    護罩與前揭之支架式板均於交車後，被告之弟弟就將其拆下
    （該鍍鉻保險桿護罩完整實物迄今仍在被告家中，容被告當
    庭提呈」（見原審卷第 110頁），然據證人即被告之弟弟張
    家榮於95年11月24日在原審則具結證稱：「（問：買1211-N
    F 車的時候，是否有加裝鍍鉻保險桿護罩？）那是業務選配
    加裝的，他說這樣比較安全」、「（問：加裝的鍍鉻保險桿
    護罩一直都裝在車上？）買來後都一直裝在車上，從來不曾
    拆下來，因為我們也不知道如何拆」、「（問：你個人有沒
    有將鍍鉻保險桿護罩拆下來？）沒有，我也不懂怎麼拆」、
    「（問：有無其他家人將鍍鉻保險桿護罩拆下來？）沒有」
    、「（問：現在鍍鉻保險桿護罩是否還在車上？）是的」等
    語甚明在卷（見原卷第126～127頁），況被告於95年11月24
    日當庭提出於原審之鍍鉻保險桿護罩，係其於95年11月23日
    始購置，有其提出之統一發票收據一張在卷可考（見原審卷
    第 136頁）。是其所辯，委無足取。(四)上開被告所駕駛牌照
    號碼1211-NF號自用小客車係於95年2月27日甫以被告任負責
    人之光晨實業有限公司名義向臺灣本田股份有限公司（下簡
    稱本田公司）所購買，其款式為CR-V休旅車外型之事實，除
    據被告供承在卷外，並有卷附車籍作業系統查詢認可資料表
    （見警卷第37頁）及汽車照片（見警卷第 21-22、原審卷第
    142頁)可憑。而肇事之汽車為銀灰色，其車尾燈為長條形狀
    之事實，已據原審勘驗肇事路口監視器拍攝之錄影光碟屬實
    在卷，再稽之承辦員警楊松鶴查訪國內各大車廠所拍攝之各
    種廠牌款式休旅車照片比對，僅本田廠牌之CR-V車之車尾燈
    係長條型，有各款休旅車之照片33張在卷可參（見原卷第14
    2～158頁）。(五)揆之上開證據情況，足認被告確有將該汽車
    之車頭部分，重新烤漆引擎蓋、更換冷氣散熱排、拆除水箱
    支架飾板及車前保護罩鍍鉻飾條，並重新拆裝冷箱架螺絲等
    情形無訛。是以被告自警詢迄於原審審理時陳稱：該汽車自
    購入後迄未修理過云云，顯係虛偽不實，不能採取。參之社
    會事實與經驗，新購不及 1月之新車，若非發生事故，當無
    徒將車頭部位之引擎蓋重新烤漆、並更換冷氣散熱排、拆除
    水箱支架飾板及車前保護罩鍍鉻飾條，且鬆動冷箱架螺絲之
    必要。(六)又參之被告亦自承其於肇事當晚確有駕駛上開汽車
    自台中中市○○路，途經前開肇事地點，至中華路與公園路
    附近吃宵夜等情（見警卷第2頁、偵查卷第9頁），顯認該汽
    車於肇事時為被告所駕駛，要無疑義。
四、按車輛面對圓形紅燈表示禁止通行，不得超越停止線或進入
    路口；汽車行駛至交岔路口，其行進、轉彎，應遵守燈光號
    誌；汽車行近行人穿越道前，應減速慢行，遇有行人穿越時
    ，無論有無交通警察指揮或號誌指示，均應暫停讓行人先行
    通過。道路交通標誌標線號誌設置規則第 206條第5項第1款
    、道路交通安全規則第102條第1項第1款、第103條分別定有
    明文。被告駕駛汽車行至交通管制燈號為紅燈之路口，自應
    注意遵守燈光號誌停止通行，於行近行人穿越道前，應減速
    慢行，遇有行人穿越時，無論有無交通警察指揮或號誌指示
    ，均應暫停讓行人先行通過，以免發生危險，而當時雖係夜
    間，但照明充足，路面乾燥無障礙物，視距良好（參警卷附
    道路交通事故調查報告表(一)及(二)），並無不能注意之情事，
    卻疏未注意，闖越紅燈疾速直行，於行近行人穿越道前，也
    未減速慢行，讓穿越之行人先行通過，被告行為顯有過失甚
    明，且其過失行為與告訴人等受有傷害間具有相當因果關係
    。綜上所述，被告於上開時、地駕駛汽車違反規定，闖越紅
    燈，而在行人穿越道處，不慎撞擊被害人致使受傷，且於肇
    事後駕車逃逸之犯行，其事證已臻明確，足以認定。又本案
    被告之汽車於肇事後確有修理之情形，已調查屬實如上述，
    被告犯行之證據已然充足，則被告選任辯護人於本院審理時
    復聲請傳喚證人即本田公司台中廠之員工甲○○證明上開汽
    車自95年 3月14日至同年5月6日間並無回汽車原廠或廠外維
    修之事實，核無必要，附此敘明。
五、核被告所為，係犯刑法第284條第1項前段之過失傷害罪、第
    185條之4肇事逃逸罪。被告一過失行為同時撞傷告訴人戊○○、丙○○，為想像競合犯，屬裁判上一罪，應從一重處斷
    。被告駕車行經行人穿越道不依規定讓行人優先通行，因而
    致人受傷之過失傷害罪部分，依道路交通管理處罰條例第86
    條第 1項之規定，應加重其刑。被告係於發生過失傷害行為
    後，方另行起意逃逸，且二罪構成要件及行為均互異，是以
    所犯二罪應予分論併罰。另按刑法於94年2月2日修正公布，
    並於95年7月1日生效施行，刑法第284條第1項前段過失傷害
    罪，法定刑得科五百元以下罰金，依修正後刑法施行法增訂
    第1條之1：「94年1月7日刑法修正施行後，刑法分則編所定
    罰金之貨幣單位為新臺幣，94年1月7日刑法修正時，刑法分
    則編未修正之條文定有罰金者，自94年1月7日刑法修正施行
    後，就其所定數額提高為三十倍，但72年6月26日至94年1月
    7 日新增或修正之條文，就其所定數額提高為三倍。」，及
    刑法第33條第 5款修正為：「主刑之種類如下：五、罰金：
    新臺幣一千以上，以百元計算之」等規定觀之，依修正後之
    法律，刑法第284條第1項前段過失傷害罪所得科處之罰金刑
    最高為新臺幣一萬五千元，最低為新臺幣一千元，然依被告
    行為時之刑罰法律，即罰金罰鍰提高標準條例第 1條前段規
    定之提高倍數十倍及修正前刑法第33條第 5款規定之罰金最
    低額一元計算，則刑法第284條第1項前段過失傷害罪所得科
    處之罰金最高為銀元五千元，最低額為銀元十元，若換算為
    新臺幣，最高額與新法同為新臺幣一萬五千元，最低額則僅
    為新臺幣三十元，比較上述修正前、後之刑罰法律，應以修
    正前之刑法第33條第 5款之規定較有利於被告。原審予以論
    罪科刑固非無見，被告上訴否認有肇事逃逸情事，指摘原審
    判決不當，雖無理由，惟原審未及適用九十六年罪犯減刑條
    例減刑尚有未洽，自應由本院予以撤銷改判。爰審酌被告駕
    駛汽車闖越紅燈，以致撞傷依燈號指示行走於行人穿越道之
    行人，其過失情節及造成之損害均甚為重大，且肇事後不顧
    被害人之傷勢，非但未予救治，反而加速逃逸，惡性重大，
    且其犯後猶飾詞卸責，未見悔意，告訴人等均受傷嚴重情節
    不輕等一切情狀，分別量處如主文所示之刑，並依九十六年
    罪犯減刑條例第 2條第1項第3款之規定減輕其刑，並定其應
    執行之刑。
據上論斷，應依刑事訴訟法第369條第1項前段、第364條、第299
條第1項前段，刑法第2條第1項前段、第284條第1項前段、第185
條之4、第55條前段、修正前刑法第51條第5款、第33條第 5款，
道路交通管理處罰條例第86條第1項，罰金罰鍰提高標準條例第1
條前段，中華民國九十六年罪犯減刑條例第2條第1項第3款、第7
條、第9條，判決如主文。
本案經檢察官丁○○到庭執行職務。
中　　華　　民　　國　　96　　年　　8 　　月　　14　　日
            刑事第三庭  審判長法　官  王  增  瑜
                              法　官  廖  柏  基
                              法　官  蔡  紹  良
上列正本證明與原本無異。
過失傷害部分不得上訴。公共危險罪部分得上訴。
如不服本判決應於收受送達後十日內向本院提出上訴書狀，其未
敘述上訴之理由者並得於提起上訴後十日內向本院補提理由書（
均須按他造當事人之人數附繕本）。
                              書記官  江  丞  晏
中　　華　　民　　國　　96　　年　　8　　月　　 16 　 日
